【裁判字號】    92,台上,468
【裁判日期】    920313
【裁判案由】    給付買賣價金
【裁判全文】
最高法院民事判決                                九十二年度台上字第四六八號
    上  訴  人  甲○○
    訴訟代理人  林彥百律師
    被 上訴 人  日昇建設有限公司
    法定代理人  夏德清
右當事人間請求給付買賣價金事件，上訴人對於中華民國九十年三月十三日台灣高等
法院第二審判決（八十八年度上字第一六七五號），提起上訴，本院判決如左：
    主  文
原判決關於駁回上訴人其餘上訴及該訴訟費用部分廢棄，發回台灣高等法院。
    理  由
本件被上訴人主張：上訴人於民國八十二年四月七日以總價新台幣（下同）四百四十
萬元向伊購買坐落桃園縣蘆竹鄉○○○○段廟口小段一七之三、一八之三、一八之一
一、一八之五六、一八之六七、二五之三地號土地上「桃園小天母」房屋編號Ｂ棟九
樓及地下二層編號一停車位及所屬基地應有部分，伊已將房屋建竣交付上訴人，上訴
人尚欠買賣價金三百零四萬元未付等情。求為命上訴人如數給付及加付法定遲延利息
之判決（其中超過三百零三萬二千一百八十二元本息部分，業據原審為被上訴人敗訴
之判決確定）。
上訴人則以：系爭房屋有諸多不能修復之重大瑕疵，伊已解除契約，被上訴人不得請
求伊給付價金；如伊解約不合法，則請求減少價金等語，資為抗辯。
原審以：被上訴人就其主張之事實，已據提出買賣契約書、繳款明細表為證，並為上
訴人所不爭，自屬真實。上訴人買受之系爭停車位，經台灣省土木技師公會（下稱省
土木公會）鑑定結果，雖認系爭停車位因有機電設施與水箱開孔障礙，無法排入規範
要求車位等語，但查系爭停車位如停放車輛，則車位旁之機電室、柴油房門將不易開
啟，而人孔蓋則不受影響，可自由開啟，有勘驗筆錄可稽。該等設施平常絕少開啟，
對上訴人車輛進出停放，尚未達減少通常效用或減少價值之程度，且被上訴人已將機
電室、柴油房門改為拖拉式開啟，自不影響上訴人使用系爭停車位。上訴人辯稱：系
爭建物地下二層停車場淨高不足，且不均勻云云，經台北市結構工程工業技師公會（
下稱北市結構公會）鑑定結果，認系爭停車場經抽樣量測其樑下淨高皆為二百二十五
公分，符合建築技術規則規定供停車空間之樓層淨高至少二百十公分，有該公會鑑定
報告可考，自難認其有瑕疵。上訴人又稱：系爭停車場有二個九十度轉角未能達法規
要求之迴轉半徑云云，但經北市結構公會鑑定結果，認依建築技術規則規定，單車道
寬度應為三．五公尺，車道內側曲線半徑為五公尺，本案大致能符合，僅影響編號十
二、十三、十四之停車位，不影響系爭停車位等語。經實地駕駛自用轎車勘驗結果，
仍可迴轉，有勘驗筆錄可憑，此部分亦不能認有瑕疵。另該公會鑑定結果，認地下二
層車道入口旁牆面現況，與原設計圖核對大致相符。上訴人辯稱：被上訴人擅自在地
下二層車道出入口旁違章建築房屋云云，尚非有據。而系爭停車場進出並無不便，車
輛亦可停放系爭停車位，難認有缺少通常效用之瑕疵。又被上訴人將地下二層原設計
之升降式汽車出入口改為坡道式出入口，已發函通知全體停車位之所有人，被上訴人
係應住戶之要求，始自行支付數十萬元為此項變更，變更後之坡道式出入口，其使用
安全性、方便性及維修，均優於機械式之出入口，上訴人指其為瑕疵，並非足採。上
訴人復辯稱：系爭房屋浴室天花板之高度不足云云。按建築技術規則建築設計施工編
第二十二條第二款規定：「天花板之淨高度應依左列規定：二其他居室及浴不得小
於二．一公尺，但高低不同之天花板高度至少應有一半以上大於二．一公尺，其最低
處不得小於一．七公尺。」是浴室之地板至天花板之高度最低為一．七公尺，系爭房
屋之浴室天花板高度為二．０二公尺及一．九九公尺，依上開規定，尚無高度不足之
瑕疵。系爭房屋地下二層停車場經省土木公會鑑定為有瑕疵，北市結構公會就該瑕疵
修補費用鑑定結果，認其改善或重新施作費用共計十七萬二千元，系爭地下二層停車
場共有二十二車位，每一車位分擔額為七千八百十八元。系爭瑕疵尚非重大，上訴人
解除系爭總價四百四十萬元之買賣契約，顯失公平，依民法第三百五十九條規定，其
僅得請求減少價金。上訴人請求減少價金，於七千八百十八元之範圍，尚非無據。該
減少後之價金三百零三萬二千一百八十二元，上訴人並無行使同時履行抗辯權之餘地
，被上訴人請求上訴人如數給付及加付法定遲延利息，洵屬正當，應予准許。爰就此
部分維持第一審所為上訴人敗訴之判決，駁回其上訴。
查系爭地下二層停車場經省土木公會鑑定結果，認其斜坡車道頂過樑淨高不足二．一
公尺，與規定不符（見卷外鑑定報告書第四頁及附件九）。而北市結構公會就此似未
予以鑑定（見第一審卷(二)一一四至一三四頁鑑定報告書），原審對於省土木公會上開
鑑定結果因何不足採，未予敘明，遽認系爭地下二層停車場並無淨高不足之瑕疵，即
有判決不備理由之違法。次查原審既認系爭房屋浴室天花板高度為二．０二公尺及一
．九九公尺，則顯與建築技術規則建築設計施工編第二十二條浴天花板之淨高度不
得小於二．一公尺之規定不符，乃原審竟認系爭房屋浴室天花板之高度未違反上開規
定，無高度不足之瑕疵，亦有未合。上訴論旨，指摘原判決於其不利部分為不當，求
予廢棄，非無理由。
據上論結，本件上訴為有理由。依民事訴訟法第四百七十七條第一項、第四百七十八
條第一項，判決如主文。
中      華      民      國    九十二    年      三      月     十三     日
                              最高法院民事第三庭
                                  審判長法官  林  奇  福
                                        法官  陳  國  禎
                                        法官  李  彥  文
                                        法官  陳  重  瑜
                                        法官  劉  延  村
      右正本證明與原本無異
                                              書  記  官
中      華      民      國    九十二    年      三      月    二十六    日
                                                                       ：


司法院資訊處製作；財團法人民間司法改革基金會備份。
